【裁判字號】    89,台聲,242
【裁判日期】    890427
【裁判案由】    返還無權占有土地
【裁判全文】
最高法院民事裁定                                八十九年度台聲字第二四二號
    聲 請 人  丙○○
              丁○○
              甲○○
右聲請人因與乙○○間請求返還無權占有土地事件，對於中華民國八十八年八月十二
日本院裁定（八十八年度台上字第一七七六號），聲請再審，本院裁定如左：
    主  文
聲請駁回。
聲請訴訟費用，由聲請人負擔。
    理  由
按裁定已經確定，如有民事訴訟法第四百九十六條第一項之情形，依同法第五百零七
條規定固非不得聲請再審。惟查對於第二審判決上訴，非以違背法令為理由者，不得
為之，同法第四百六十七條亦有明定。是對於第二審判決上訴，非主張原判決違背法
令以為上訴理由，並具體表明該違背法令情事，即屬不應准許。本院八十八年度台上
字第一七七六號確定裁定（下稱原確定裁定），係以：聲請人提起第三審上訴，雖以
前訴訟程序第二審判決違背法令為由，惟核其上訴理由狀所載內容，係就前訴訟程序
第二審取捨證據、認定事實之職權行使指摘其為不當，並就已論斷者，泛言未論斷，
而未具體表明合於不適用法規、適用法規不當或民事訴訟法第四百六十九條所列各款
之情形，難認對該第二審判決之如何違背法令已有具體之指摘，與程式不合，因而以
上訴不合法為由駁回之。殊難謂有適用法規顯有錯誤之情形。聲請人猶以前訴訟程序
第二審判決有「不適用法規或適用不當」之違背法令為由，主張原確定裁定係屬適用
法規顯有錯誤，對之聲請再審，自有未合。又聲請人提起之第三審上訴，是否合法，
係屬本院應依職權調查裁判之事項，若對本院以其上訴為不合法而駁回之裁定，以發
見未經斟酌之證物為由聲請再審，依同法第五百零七條準用同法第四百九十九條前段
之規定，專屬本院管轄，不在該條第二款規定之列。然此所謂之發見未經斟酌之證物
，所應證明者，係其第三審上訴為合法之事實；而非用以為第二審判決未經斟酌，如
經斟酌可受較有利之裁判，而第三審得依據該證物廢棄第二審判決之情形而言。查聲
請人所謂之『證人陳進榮證詞筆錄』、『陳江漢派下員系統表名冊』、『陳進榮戶籍
謄本』，均係關於其本案原因事實之證據方法，與其提起第三審上訴合法與否無涉；
聲請人以之為證物，據民事訴訟法第四百九十六條第一項第十三款對原確定裁定聲請
再審，於法亦難謂為合。本件再審之聲請，不能認為有理由。
據上論結，本件聲請應予駁回。依民事訴訟法第九十五條、第七十八條，裁定如主文
。
中      華      民      國    八十九    年      四      月    二十七    日
                              最高法院民事第三庭
                                  審判長法官  范  秉  閣
                                        法官  朱  建  男
                                        法官  許  澍  林
                                        法官  鄭  玉  山
                                        法官  葉  勝  利
      右正本證明與原本無異
                                              書  記  官
中      華      民      國    八十九    年      五      月     十六     日


司法院資訊處製作；財團法人民間司法改革基金會備份。
